臺灣高雄地方法院民事裁定
109年度消債更字第256號
聲  請  人  董子建  
0000000000000000

代  理  人  黃暘勛律師
上列當事人因消費者債務清理事件聲請更生，本院裁定如下：
    主  文
聲請人董子建自中華民國一一○年一月十二日下午四時起開始更
生程序。
命司法事務官進行本件更生程序。
    理  由
一、聲請意旨略以：伊有不能清償債務情事，前向國泰世華銀行
    聲請前置協商，惟協商不成立。伊又未經
    法院裁定開始清算程序或宣告破產，爰聲請更生等語。　　
二、按債務人不能清償債務或有不能清償之虞者，得依本條例所
    定更生或清算程序，清理其債務；債務人無擔保或無優先權
    之本金及利息債務總額未逾新臺幣（下同）12,000,000元者
    ，於法院裁定開始清算程序或宣告破產前，得向法院聲請更
    生；法院開始更生程序之裁定，應載明其年、月、日、時，
    並即時發生效力；法院開始更生或清算程序後，得命司法事
    務官進行更生或清算程序，必要時得選任律師、會計師或其
    他適當之自然人或法人1人為監督人或管理人，消費者債務
    清理條例（下稱消債條例）第3條、第16條第1項、第42條第
    1項、第45條第1項分別定有明文。
三、經查：
　㈠聲請人前向國泰世華銀行聲請前置協商，於民國109年5月18
    日協商不成立，嗣於109年7月8日具狀向本院聲請更生等情
    ，有前置協商不成立通知書（卷一第25頁）、國泰世華銀行
    陳報狀（卷一第41至76頁）附卷可稽，堪信為真實。
  ㈡聲請人於107年度至108年度均無申報所得，名下無財產，有
    富邦人壽保單解約金210,423元，雖有宏泰人壽保單，惟非
    要保人，至新光人壽則無有效保單；又聲請人自陳107年7月
    至108年12月無業，期間賴長子董力維每月支付10,000元維
    持生活，109年1月至5月1日於先鋒保全股份有限公司任保全
    員，收入共計88,543元，109年5月起於強固保全股份有限公
    司任保全員，109年5月至9月平均每月收入約35,892元【計
    算式 ：（35,682＋33,298＋36,827×3）÷5＝35,892，本裁定計
    算方式均採元以下4捨5入】，現未領取任何補助或給付等情
    ，有財政部高雄國稅局107年至108年綜合所得稅各類所得資
    料清單及財產歸屬資料清單（卷一第18至20頁）、財產及收
    入狀況說明書（卷一第4至6頁）、債權人清冊（卷一第7至1
    3頁）、戶籍謄本（卷一第118頁）、勞工保險被保險人投保
    資料表（卷一第21至22頁）、個人商業保險查詢結果表（卷
    一第116頁）、財團法人金融聯合徵信中心前置協商專用債
    權人清冊（卷一第108至110頁）、信用報告（卷一第111至1
    12頁）、社會補助查詢表（卷一第158至159頁）、高雄市政
    府都市發展局函（卷一第171頁）、勞動部勞動力發展署高
    屏澎東分署函（卷一第173頁）、勞動部勞工保險局函（卷
    一第166頁）、存簿（卷一第132頁、第198至201頁）、薪資
    表（卷一第23頁、第195頁）、工資明細表（卷一第24頁、
    第194頁）、聲請人109年8月21日及同年12月4日陳報狀（卷
    一第106至107頁、卷二第10頁）、先鋒保全股份有限公司傳
    真（卷一第167至168頁、卷二第8至9頁）、強固保全股份有
    限公司函（卷一第174至175頁）、董力維簽立之切結書（卷
    二第12頁）、宏泰人壽保險股份有限公司函（卷一第169至1
    70頁）、新光人壽保險股份有限公司函（卷一第165頁）、
    富邦人壽保險股份有限公司陳報狀（卷一第203至204頁）等
    附卷可證。另查聲請人曾任小海豚租書城之負責人，惟小海
    豚租書城業於102年2月28日註銷，有營業稅稅籍證明（卷一
    第193頁）可稽。依聲請人上述工作、收入情形，認以聲請
    人於強固保全股份有限公司平均每月收入35,892元，核算其
    現在償債能力之基礎，堪認妥適。
  ㈢關於聲請人個人日常必要支出部分，聲請人雖主張每月支出2
    0,700元（包含給付前配偶每月房屋租金10,000元）云云，
    並提出租賃契約（卷一第113頁）、房租收付款明細（卷二
    第13頁）為證。惟按債務人必要生活費用，以最近1年衛生
    福利部或直轄市政府所公告當地區每人每月最低生活費1.2
    倍定之，消債條例第64條之2第1項定有明文。本院參酌衛福
    部社會司所公告110年度高雄市最低生活費為13,341元，又
    該最低生活費用之標準，係照當地最近1年平均每人可支配
    所得中位數60％訂定，依其基準之家庭收支調查報告調查表
    格式所示有關經常性支出之調查項目，包括利息支出、食品
    、衣著、房租及水費、電費、醫療保健、交通、娛樂、教育
    等，已涵蓋聲請人所陳報之支出項目。是本院認聲請人必要
    生活費用以最低生活費之1.2倍即16,009元計算已足，逾此
    範圍難認必要。
  ㈣關於聲請人扶養支出部分，聲請人稱扶養子女董○誠，107年7
    月至108年12月無業期間係由長子董力維每月支付10,000元
    扶養費，聲請人自109年1月起就業後，由聲請人每月支出扶
    養費10,000元。經查，董○誠係87年5月生，現就讀大學，於
    107年至108年度申報所得各為1,272元、1,144元（性質均為
    利息所得），名下無財產，無打工收入，現未領取任何補助
    等情，此有戶籍謄本（卷一第122頁）、所得資料清單及財
    產歸屬資料清單（卷一第128至130頁）、存簿（卷一第131
    頁、第196至197頁）、社會補助查詢表（卷一第160至161頁
    ）附卷可考。按民法第1114條第1款所定，直系血親相互間
    互負扶養義務，係指凡不能維持生活而無謀生能力時，皆有
    受扶養之權利，並不以未成年為限。又所謂謀生能力並不專
    指無工作能力者而言，雖有工作能力而不能期待其工作，或
    因社會經濟情形失業，雖已盡相當之能事，仍不能覓得職業
    者，亦非無受扶養之權利，故成年之在學學生，未必即喪失
    其受扶養之權利（最高法院56年台上字第795號判例可資參
    照）。查董○誠雖已成年，然現就讀大學，名下無財產，利
    息所得亦不足以支應自己之生活開銷，確尚無謀生能力而需
    聲請人扶養。因董○誠居住於其母親名下房屋，爰自其必要
    生活費用中扣除相當於房租支出所佔比例（110年度高雄市
    每人每月不含房屋支出之最低生活費12,109元），再由聲請
    人負擔2分之1（計算式：12,109÷2＝6,055），逾此範圍，難
    認必要。
  ㈤承上，聲請人目前每月收入約35,892元，扣除個人必要支出1
    6,009元、子女扶養費6,055元後，剩餘13,829元。聲請人目
    前負債總額為5,243,420元（卷一第7至13頁債權人清冊），
    扣除富邦人壽保單解約金210,423元後，以每月所餘逐年清
    償，至少須約30年【計算式：（5,243,420－210,423）÷13,8
    29÷12≒30】始能清償完畢，應認其已不能清償債務。此外，
    聲請人無擔保或無優先權之債務總額未逾12,000,000元，且
    無消債條例第6條第3項、第8條或第46條各款所定駁回更生
    聲請之事由存在。則聲請人聲請更生為有理由，應予准許，
    爰命司法事務官進行本件更生程序。
四、依消債條例第11條第1 項、第45條第1 項、第16條第1 項，
    裁定如主文。
中　　華　　民　　國　 110　　年　　1 　　月　　12　　日
              　　民事庭　　法　官　賴寶合
以上正本係照原本作成。
本裁定不得抗告。
中　　華　　民　　國　 110　　年　　1 　　月　　12　　日
  　                        書記官　胡美儀